# 请教陈版，生产线投入初期订单不饱和情况下设备折旧、人工等固定成本如何分摊，原....

提问人：Doron1993 时间：2020-08-21 08:05:07
@chenyiwei 请教陈版，生产线投入初期订单不饱和情况下设备折旧、人工等固定成本如何分摊，原材料跌价测试应如何测算。
背景：
A公司于 2018 年购入价值 3 亿元的生产线设备，生产线设备于 2019 年 9 月达到预定可使用状态并转固，由于该生产线设备是国内首条可以生产高世代B产品的产线，生产线投产以后客户需要有一个接受和认证的过程，此外A公司收到国外同行的打压以及新冠疫情的影响，A公司持续有半年左右的时间订单量不足，一直到 2020 年 7 月才恢复。A公司在生产线投产后因国际形势不稳定而屯积了一批高世代B产品生产用原材料， 2019 年末，原材料的余额约为 5000万元，项目组需要就该批原材料是否存在减值进行减值测试，在测试过程中存在以下问题：
（ 1 ）设备折旧占生产成本的比重比较大，该生产线设备每月在满产情况下只能生产 10 片高世代B产品，故设备折旧对单位生产成本的影响较大；
（ 2 ）该生产线设备 24 小时不停机，不使用时产线处于不断电待机状态，正常订单量充足的时候是 24 小时都在生产。从设备使用记录看，转固后至 2020 年 6 月期间，高世代B产品的生产数量较少，一个月偶尔生产1-2片，生产所使用的时间不足设备正常使用时间的一半，设备大部分时间处于闲置状态。
（ 3 ）该生产线设备可以生产低世代的产品，但低世代的产品单价相对偏低，不能覆盖使用该生产设备生产发生的成本；
综上，由于设备折旧占生产成本权重大，且设备标准产量少，如果将每月发生的固定成本如人员工资、设备折旧等费用支出全部分摊至生产成本，将导致单位产品分摊的人工成本和制造费用偏高，且每月的订单量均不固定，甚至部分月份一片高世代B产品的订单都没有，使得项目组在对原材料进行减值测试时对预计需要发生的成本的金额难以确定。
问题：
根据《企业会计准则第 1 号——存货》的规定，存货应当按照成本进行初始计量。存货成本包括采购成本、加工成本和其他成本。其中，存货的采购成本，包括购买价款、相关税费、运输费、装卸费、保险费以及其他可归属于存货采购成本的费用；存货的加工成本，包括直接人工以及按照一定方法分配的制造费用；存货的其他成本，是指除采购成本、加工成本以外的，使存货达到目前场所和状态所发生的其他支出。同时准则还规定：对于“不能归属于使存货达到目前场所和状态的其他支出”，应当在发生时确认为当期损益，不计入存货成本。
针对A公司存在的特殊情况，项目组拟将制造费用分为固定制造费用和变动制造费用，变动制造费用按实际产量为基础分配，对固定制造费用按照正常产能为基础分配。订单不饱和时发生的固定制造费用不分配计入生产成本，而是直接计入营业成本（计入营业成本又会涉及到如何对应到订单的问题），在做存货跌价测试时只考虑生产成本及销售过程预计需发生的税费及其他间接费用。请问项目组的方法是否可行，是否有相关的案例可以参考？

回答人：chenyiwei
你的理解基本合理。可以参考《瑞华研究 2010 ～ 2019 汇编》之“问题1-5-2（生产不饱和期固定费用分摊的问题）”。
另外，如果预计长期不达产，则还需要考虑该固定资产的减值问题。